【裁判字號】    97,訴,408
【裁判日期】    980302
【裁判案由】    損害賠償
【裁判全文】
臺灣屏東地方法院民事裁定               97年度訴字第408號
原      告  甲○○
            丙○○
被      告  行政院農業委員會林務局屏東林區管理處
法定代理人  丁○○
被      告  乙○○
上列當事人間請求損害賠償事件，本院裁定如下：
    主  文
原告之訴及假執行之聲請均駁回。
訴訟費用由原告負擔。
    事實及理由
一、原告主張：
  (一)原告原為被告行政院農業委員會林務局屏東林區管理處（以
    下簡稱屏東林管處）之員工，現已退休，於任職期間，獲配
    住被告屏東林管處之眷舍。原告甲○○所配住之眷舍係坐落
    屏東縣屏東市街○段○ ○段333 地號土地上，門牌號碼：屏
    東縣屏東市○○○ 街110 之1 號2 樓建物（下稱系爭公勤2
    街眷舍），位於都市計畫住宅區；原告丙○○所配住之眷舍
    係坐落屏東縣屏東市○○段○ ○段13之5 地號土地上，門牌
    號碼：屏東縣屏東市○○路44之1 號之建物（下稱系爭林森
    路眷舍），位於都市計畫商業區。
  (二)被告乙○○受僱於被告屏東林管處，於民國92年9 月16日代
    表被告屏東林管處召開「國有宿舍及眷舍房地加強方案說明
    會」（下稱系爭方案說明會），被告乙○○之職責為：1.調
    查現住人意願；2.查對審查事項表；3.計算建蔽率，敘明相
    關狀況。詎被告乙○○於開會時及會後原告填寫眷舍處理意
    願表時，均未依其職責計算原告甲○○所配住系爭公勤2 街
    眷舍之建蔽率是否達法定建蔽率，亦未告知原告丙○○所配
    住系爭林森路眷舍基地位於商業區，不得選擇「已建讓售」
    方案，而應選擇「騰空標售」方案，致原告對其所配住之上
    開眷舍均選擇「已建讓售」方案。
  (三)且於受理後亦未即時告知原告，其等所配住之上開眷舍不符
    合「已建讓售」方案之要件，俾原告得於「騰空標售」方案
    之申請截止日即92年12月31日前更改為「騰空標售」方案之
    申請。並遲至93年3 月31日始將原告所填選之「已建讓售」
    方案呈報行政院人事行政局，致原告誤認選擇「已建讓售」
    方案，係符合規定並已呈報。直至95年3 月20日被告屏東林
    管處始以屏秘字第0956101075號函覆原告稱，經公務人員住
    宅及福利委員會（下稱住福會）審核結果，與規定不符，請
    原告於一週內（即95年3 月28日前）填寫意願書，被告屏東
    林管處將造冊函報住福會依第1 階段「騰空標售」方式辦理
    。原告即填具意願書選擇「騰空標售」，再由被告屏東林管
    處轉呈住福會，嗣被告屏東林管處於95年7 月28日轉知行政
    院人事行政局95年7 月24日局授住字第0950305403號函，以
    被告屏東林管處於95年5 月11日報送原告之「騰空標售」方
    案，已逾第一階段92年12月31日之期限，原告不得依「國有
    宿舍及眷舍房地加強管理方案」第陸項第二款規定，申請第
    一階段補助費新臺幣（下同）150 萬元（委任級）。
  (四)因被告乙○○代表被告屏東林管處執行上述職務之過失行為
    ，致原告甲○○受有無法獲得第1 階段補助費150 萬元之損
    害，其中原告丙○○扣除已領取之補償費24萬元後，尚受有
    126 萬元之損害。為此，爰依侵權行為之法律關係提起本訴
    ，並於本院聲明：1.被告應連帶給付甲○○150 萬元、原告
    丙○○126 萬元，及均自起訴狀繕本送達翌日起至清償日止
    ，按週年利率百分之5 計算之利息；2.願供擔保，請准宣告
    假執行。
二、按公務員因故意違背對於第三人應執行之職務，致第三人之
    權利受損害者，負賠償責任。其因過失者，以被害人不能依
    他項方法受賠償時為限，負其責任。前項情形，如被害人得
    依法律上之救濟方法，除去其損害，而因故意或過失不為之
    者，公務員不負賠償責任。民法第186 條定有明文；次按公
    務員於執行職務行使公權力時，因故意或過失不法侵害人民
    自由或權利者，國家應負損害賠償責任。公務員怠於執行職
    務，致人民自由或權利遭受損害者亦同。國家賠償法第2 條
    第2 項分別定有明文。故自國家賠償法實施後，凡因公務員
    執行職務行使公權力，而因公務員之故意或過失或怠於執行
    職務而遭受損害者，皆得依國家賠償法第2 條第1 項規定，
    向國家請求損債賠償，若被害人不向國家請求賠償，則依民
    法第186 條第1 項後段規定，自不得向僅有過失責任之公務
    員請求賠償，即民法第186 條第1 項後段規定，自國家賠償
    法實施後，已無適用餘地，合先說明。
三、又按依本法請求損害賠償時，應先以書面向賠償義務機關請
    求之，國家賠償法第10條第1 項亦有明文；再按原告之訴，
    有下列各款情形之一，法院應以裁定駁回之。但其情形可以
    補正者，審判長應定期間先命補正：六、起訴不合程式或不
    備其他要件者。七、起訴違背第31條之1 第2 項、第253 條
    、第263 條第2 項之規定，或其訴訟標的為確定判決之效力
    所及者。民事訴訟法第249 條第1 項並有明文。
四、經查：
  (一)本件原告2 人主張被告乙○○受僱於被告屏東林管處，於92
    年9 月16日代表被告屏東林管處召開「國有宿舍及眷舍房地
    加強方案說明會」（下稱系爭方案說明會），被告乙○○之
    職責略為：「1.調查現住人意願；2.查對審查事項表；3.計
    算建蔽率，敘明相關狀況」等職務。因被告乙○○於開會時
    及會後原告填寫眷舍處理意願表時，疏失未依其職責計算原
    告甲○○所配住系爭公勤2 街眷舍之建蔽率是否達法定建蔽
    率，亦未告知原告丙○○所配住系爭林森路眷舍基地位於商
    業區，不得選擇「已建讓售」方案，而應選擇「騰空標售」
    方案，導致原告對其所配住之上開眷舍因選擇「已建讓售」
    方案，因不符「已建讓售」方案適用規定被退件，而逾期後
    無法改選「騰空標售」方案，進而喪失請領搬遷補助款分別
    為原告甲○○150 萬元、原告林正治126 萬元云云，核其主
    張是依據民法第186 條第1 項後段之規定而為，依前述二之
    說明，其應依據國家賠償法第2 條為請求，合先敘明。
  (二)次查原告2 人上述主張依法既應依循國家賠償管道為之，依
    據前述三國家賠償法第10條之規定可知，原告2 人應先向公
    務員所屬機關以書面先行求償未獲賠償時，始可起訴為之，
    此為合法起訴之前提要件，然原告2 人並未循此為之，逕為
    起訴，其起訴程序不符法定程序自屬不合法。
  (三)又查，原告2 人關於本件主張之原因事實關係，前以本院96
    年度重訴字第25號損害賠償事件中，已對被告行政院農業委
    員會林務局屏東林區管理處提起國家賠償之請求，而經本院
    駁回其訴，嗣經上訴至臺灣高等法院高雄分院，亦經該院以
    97年度上字第29號民事判決駁回上訴確定，此經本院依職權
    調閱該民事卷審閱屬實，並有民事判決在卷可稽，核該事件
    與本件請求之聲明均相同，原因事實關係亦同一，除僅於本
    件增列被告乙○○之外，其餘當事人均為相同，有民事判決
    可參，故原告對於被告行政院農業委員會林務局屏東林區管
    理處之本件起訴之訴訟標的已為前揭確定判決之效力所及者
    ，故其起訴亦有上揭不合法之情形。
五、綜上，原告除有違背就同一法律關係復提起本件之訴之不合
    法情形外，亦未踐行國家賠償書面先行程序，且該國家賠償
    請求前已遭法院駁回，性質上顯難有可命補正之情形，其起
    訴自應認為不合法，爰依法裁定駁回其起訴及假執行聲請。
六、依民事訴訟法第249 條第1 項第6 、7 款，第95條，第78條
    、第85條第1 項前段，裁定如主文。
中    華    民    國    98    年    3     月    2     日
                  民事第一庭    法  官  潘快
正本係照原本作成。
如對本裁定抗告須於裁定送達後十日內向本院提出抗告狀，並繳
納抗告費新臺幣1,000元。
                                書記官  黃麗燕
中    華    民    國    98    年    3     月    2     日


司法院資訊處製作；財團法人民間司法改革基金會備份。
